【裁判字號】    95,交聲,1249
【裁判日期】    951229
【裁判案由】    違反道路交通管理處罰條例聲明異議
【裁判全文】
臺灣臺北地方法院交通事件裁定        95年度交聲字第1249號
    原處分機關  臺北市交通事件裁決所
    異  議  人
    即受處分人  甲○○
                        10號4樓
上列異議人即受處分人因違反道路交通管理處罰條例案件，對於
臺北市交通事件裁決所中華民國95年12月15日所為之處分（原處
分案號：北市裁二字第裁22-AIK002517號），聲明異議，本院裁
定如下：
        主  文
原處分撤銷。
甲○○汽車駕駛人，駕駛機器腳踏車不按遵行之方向行駛，處罰
鍰新臺幣壹仟貳佰元，並記違規點數壹點。
        理  由
一、按指示直行之指向線，用以指示車輛行駛方向，以白色箭頭
    劃設於車道上，為道路交通標誌標線號誌設置規則第188條
    第1項、第3項定有明文；汽車駕駛人，爭道行駛有不按遵行
    之方向行駛者，處新臺幣（下同）600元以上1,800元以下罰
    鍰，道路交通管理處罰條例第45條第1款亦有明文；汽車駕
    駛人駕駛汽車違反道路交通管理處罰條例第45條規定者，除
    應依該條所規定之罰鍰處罰外，並予記違規點數1點，道路
    交通管理處罰條例第63條第1項第1款亦定有明文。次按，道
    路交通管理處罰條例所謂汽車，指在道路上不依軌道或動力
    架線而以原動機行駛之車輛，包括機器腳踏車在內，此為依
    據道路交通管理處罰條例第92條規定授權制定之道路交通安
    全規則第2條第1項第1款所明定。
二、本件異議人即受處分人甲○○於民國（下同）95年11月05日
    13 時50分許，騎乘車牌號碼IHG-919號重型機車，行經台北
    市○○路○段接近光復北路口，因違規不按遵行方向行駛，
    遭警當場攔停舉發，並以異議人有違反道路交通管理處罰條
    例第45條第1款規定之行為掣單舉發。異議人於95年11月24
    日向原處分機關提出申訴，經函請原舉發單位調查結果，仍
    認異議人有上開違規之行為，原處分機關乃依違反道路交通
    管理處罰條例第45條第1款、第63條第1項第1款及違反道路
    交通管理事件統一裁罰標準表之規定，裁處受處分人罰鍰
    900元，並記違規點數1點。
三、異議意旨略以：伊於95年11月5日13時50分騎乘車牌號碼IHG
    -919重型機車沿光復南路往北行駛，至仁愛路口作倒U型迴
    轉，該處並無禁止迴轉標誌，何來不按遵行方向行駛之說等
    語。
四、經查:
（一）受處分人雖辯稱其係沿光復南路往北行駛，至仁愛路口作
      倒U型迴轉，惟據原舉發機關臺北市政府警察局信義分局
      員警表示，受處分人係自仁愛路由東往西行駛於由西往東
      之車道上，至該路與光復南路之交岔路口左轉進光復南路
      ，經該交岔路口巡邏取締之員警攔停舉發，此有臺灣臺北
      地方法院95年12月28日上午10時20分公務電話紀錄及本件
      違規示意圖附卷可稽。
（二）受處分人甲○○於上開時間騎乘車牌號碼IHG-9195號重型
      機車，行經台北市○○路○段及光復南路之交岔路口，而
      取締員警則是站在光復南路由北往南及仁愛路由西往東方
      向之交岔路口取締等情，觀受處分人聲明異議狀內容可知
      ，且與員警所提供取締當時受處分人違規行為情狀相關資
      料相符，自堪認此部分為真實，從而本案所應審究者為受
      處分人究竟是如其所述「在光復南路作倒U型迴轉」或是
      如員警所稱「自仁愛路4段由東往西逆向行駛左轉進入光
      復南路」。
（三）由卷附資料觀之，受處分人被舉發當時該交岔路口東西向
      （即行駛仁愛路車輛應遵行）號誌為綠燈，南北向（即行
      駛光復南路車輛應遵行）號誌係紅燈，此情亦為受處分人
      聲明異議狀所自認，若依受處分人聲明異議狀所辯，其係
      行駛在光復南路由南向北方向作倒U型迴轉，則受處分人
      乃闖越紅燈為倒U型迴轉之行為，又依員警所在位置，由
      光復南路由南向北方向欲往左轉時應能察覺員警所在位置
      ，其竟仍為此闖越紅燈迴轉之行為，且當場被員警以違反
      道路交通管理處罰條例第45條第1款不按遵行方向行駛攔
      停舉發並當場簽收，綜上所述，受處分人選擇闖越紅燈作
      倒U型迴轉且被員警以上開條款舉發仍當場簽收等情，衡
      諸事理，實與常情不符；再者，交通警察掣單舉發違反道
      路交通管理處罰條例所列之違規事實，本質上為行政處分
      ，係公務員基於職務上之權力，依法就特定之具體事件所
      為之具公法上效果之單方面行政行為，基於公務員為公法
      上行為具有公信力之原則，該行政行為當可被推定為真正
      ，其據以依法處分之事實認定亦為正確無誤，本此公信原
      則，乃立法者賦予行政機關制定違反道路交通事件統一裁
      罰基準及處理細則，以達其維護交通秩序、安全之行政目
      的，反之，若謂公務員一切行政行為均需預留證據以為佐
      證，則國家行政勢必窒礙難行，據此，刑事訴訟法就犯罪
      證據有關之規定中與屬行政秩序罰之交通違規裁罰本質不
      合部分，自不在準用之列；從而，異議人就執勤員警之舉
      發是否有誤之事實，未能提出足夠之相關證據以供調查，
      本院經查亦無任何證據足資證明本件舉發內容，有何捏造
      事實違法取締之情事，則執勤員警本其維護交通秩序、安
      全職責所為之舉發，自應受到合法、正確之推定。從而，
      受處分人雖以前詞置辯，惟並未提出任何證據足資佐證，
      尚難認其可採，本件事證明確，受處分人確有上開不按遵
      行方向行駛之違規行為洵堪認定。
六、綜合上述，本件異議人騎乘上開機車，確有未依遵行方向行
    駛之違規情事，原處分機關依道路交通管理處罰條例第45條
    第1款、第63條第1項第1款、違反道路交通管理事件統一裁
    罰標準及處理細則及違反道路交通管理事件統一裁罰標準表
    之規定，裁處受處分人罰鍰900元，並記違規點數1點，固非
    無見；惟本件受處分人係95年11月24日向原處分機關即臺北
    市交通事件裁決所提出申訴，已逾舉發通知單所載應到案日
    期（即95年11月20日），受處分人有前揭違規行為且逾越應
    到案期限15日內，應依道路交通管理處罰第45條第1項及違
    反道路交通管理事件統一裁罰基準表之規定，裁罰受處分人
    罰鍰1200元。原處分機關不查，僅裁處最低罰鍰900元，於
    法尚有未洽。本件聲明異議雖無理由，惟原處分既有前揭不
    當之處，即無從維持而應由本院予以撤銷，並另就上開違規
    行為，依首揭規定，裁處如主文第二項所示之處分，以資適
    法。
據上論斷，應依道路交通案件處理辦法第20條前段，裁定如主文
。
中    華    民    國    95    年    12    月    29    日
                  交通法庭    法  官  沈君玲
以上正本證明與原本無異
如不服本裁定應於送達後5日內向本院提出抗告狀。
                              書記官  袁以明
中    華    民    國    95    年    12    月    29    日


司法院資訊處製作；財團法人民間司法改革基金會備份。
